【裁判字號】    97,台非,187
【裁判日期】    970417
【裁判案由】    業務侵占
【裁判全文】
最高法院刑事判決              九十七年度台非字第一八七號
上  訴  人  最高法院檢察署檢察總長
被      告  甲○○
上列上訴人因被告業務侵占案件，對於台灣台南地方法院中華民
國九十六年十月二十六日第一審確定判決（九十六年度易緝字第
八○號），認為違法，提起非常上訴，本院判決如下：
    主  文
原判決關於違背法令部分撤銷。
    理  由
非常上訴理由稱：「按中華民國九十六年罪犯減刑條例係於九十
六年七月十六日施行，其第五條就通緝犯之減刑特別規定：『本
條例施行前，經通緝而未於中華民國九十六年十二月三十一日以
前自動歸案接受偵查、審判或執行者，不得依本條例減刑』，是
有關通緝犯之減刑，自應優先適用該條規定，即九十六年七月十
六日以前經通緝之被告或受刑人，必須係九十六年十二月三十一
日以前自動歸案者，始得適用該條規定減刑，如未自動歸案，自
不在適用之列。查本件被告係經台灣台南地方法院於九十六年一
月二十三日以九十六年南院慧刑中緝字第○○○○三九號發布通
緝，迄至九十六年九月六日始經警緝獲歸案，有台灣台南地方法
院通緝稿、基隆市警察局刑事警察大隊通緝案件移送書及九十六
年九月六日被告之調查筆錄附卷可佐。被告既係九十六年七月十
六日前經法院發布通緝，嗣經警緝獲，並非自動歸案接受審判，
依上開減刑條例第五條規定，自不得予以減刑。乃原審未查，竟
誤依該條例予以減刑，自有不適用法則及適用法則不當之違法。
案經確定，爰依刑事訴訟法第四百四十一條、第四百四十三條提
起非常上訴，以資糾正。」等語。
本院按中華民國九十六年罪犯減刑條例係於九十六年七月十六日
施行（見該條例第十六條），其第五條就通緝犯之減刑，特別規
定：「本條例施行前，經通緝而未於中華民國九十六年十二月三
十一日以前自動歸案接受偵查、審判或執行者，不得依本條例減
刑。」是以，有關通緝犯之減刑，自應優先適用該法條規定。凡
九十六年七月十六日以前在程序各階段經通緝之被告或受刑人，
必須已自動歸案，且係於九十六年十二月三十一日以前自動歸案
者，始得適用該法條規定減刑；如非自動歸案，自不在適用之列
。原判決以被告所犯業務侵占罪之犯罪時間係在九十六年四月二
十四日以前，合於中華民國九十六年罪犯減刑條例所定減刑條件
，因而依該條例予以減刑（判處有期徒刑八月減為有期徒刑四月
，如易科罰金，以銀元三百元即新台幣九百元折算一日）。惟依
原法院九十五年度易字第一二一八號卷第五九頁所附台灣台南地
方法院被告通緝書稿及同法院易緝字第八○號卷第二至七頁、第
三四頁所附基隆市警察局刑事警察大隊通緝案件移送書、調查筆
錄、台灣台南地方法院撤銷通緝稿等記載，被告因該案件，於九
十六年一月二十三日經台灣台南地方法院通緝，經警於九十六年
九月六日緝獲歸案，並無自動歸案情形。揆諸上開說明，被告所
為自不得邀減刑寬典。乃原判決疏未注意及此，遽就被告所犯該
罪予以減刑，自有適用法則不當之違法。案經確定，非常上訴意
旨執以指摘，洵有理由。惟原判決尚非不利於被告，應由本院將
原判決關於違背法令部分撤銷，以資糾正。
據上論結，應依刑事訴訟法第四百四十七條第一項第一款前段，
判決如主文。
中    華    民    國  九十七  年    四    月   十七   日
                      最高法院刑事第十庭
                          審判長法官  洪  文  章
                                法官  王  居  財
                                法官  郭  毓  洲
                                法官  黃  梅  月
                                法官  邱  同  印
      本件正本證明與原本無異
                                      書  記  官
中    華    民    國  九十七  年    四    月  二十三  日
                                                W


司法院資訊處製作；財團法人民間司法改革基金會備份。
